【裁判字號】    89,訴,749
【裁判日期】    891220
【裁判案由】    妨害自由等
【裁判全文】
臺灣臺北地方法院刑事判決                          八十九年度訴字第七四九號
    公  訴  人  臺灣臺北地方法院檢察署檢察官
    被      告  丙○○
右列被告因妨害自由等案件，經檢察官提起公訴（八十八年度偵字第二一五五七、二
三四一六號），本院判決如左：
    主  文
丙○○傷害人之身體，處拘役貳拾日；又以其他非法之方法，剝奪人之行動自由，處
拘役參拾日；又以加害名譽之事，恐嚇他人致生危害於安全，處拘役伍拾日；又違反
保護令，處有期徒刑伍月，如易科罰金，以參佰元折算壹日；應執行有期徒刑伍月、
拘役捌拾日，有期徒刑如易科罰金以參佰元折算壹日。
其餘被訴毀損部分無罪。
    事  實
一、丙○○前於民國（下同）八十年間因詐欺案件，經本院判處有期徒刑一年，嗣經
    台灣高等法院撤銷改判有期徒刑十月確定（經通緝而未執行，嗣經撤銷通緝發給
    結案證明）。丙○○曾與甲○○同居數年，二人間具有家庭暴力防治法第三條第
    二款所定之家庭成員關係。丙○○於八十八年七月八日晚上二十二時許，在台北
    市○○路○段二五二號八樓之一與甲○○同居住處，因質問甲○○傳銷工作情形
    與甲○○發生爭執，竟基於普通傷害之犯意，出手毆打甲○○，使甲○○因而受
    有鼻部瘀腫傷（一．五乘一．五公分）、右上臂瘀傷（三乘二公分）之傷害；嗣
    丙○○並進而以禁止甲○○外出及對外聯絡之非法之方法，剝奪甲○○之行動自
    由。至翌日（七月九日）甲○○於台北市○○○路○段七二號六樓英特通網路科
    技有限公司（下稱英特通公司）工作處所之同事丁○○、李勝峰見甲○○未至公
    司上班，亦未請假，一再以電話向丙○○探詢甲○○行蹤，丙○○均謊稱甲○○
    已外出上班，即將電話掛斷，最後因甲○○趁李勝峰再度打電話向丙○○查問時
    ，在旁高喊「救命！報警！」，李勝峰發覺有異，與丁○○一同趕往上址丙○○
    、甲○○住處，並通知甲○○之家人到場，甲○○始得離去。嗣甲○○擬與丙○○分手，丙○○即於八十八年七月底某日，將其先前持有經甲○○同意所拍攝之
    甲○○裸照影印後，持往上址英特通公司甲○○工作處，以加害名譽之事恐嚇甲○○稱，要將該裸照散發、張貼於甲○○女兒之學校及甲○○工作之公司，或郵
    寄給甲○○女兒的每一位同學等語，使甲○○心生畏懼，致生危害於安全。甲○○因於八十八年七月十四日向台北市警察局文山第二分局聲請民事暫時保護令，
    經於八十八年八月九日本院家事法庭依家庭暴力防治法第十三條、第十五條規定
    ，以八十八年度（公訴人誤載為八十九年度）暫家護字第二五號民事暫時保護令
    裁定令丙○○：（一）不得對被害人（指甲○○）實施身體或精神上不法侵害行
    為（二）不得直接或間接對甲○○為騷擾行為（三）應最少遠離甲○○台北市○○路○段八八號三樓之住居所及台北市○○○路○段七二號六樓甲○○之工作場
    所五十公尺。詎丙○○於八十八年八月十三日收受該裁定後，竟不予遵從，而仍
    於八十八年八月十三日至同年九月十八日間，連續多次以打電話至其公司辱罵、
    威脅甲○○及同事，或傳真辱罵、情緒性文字至甲○○台北市○○○路○段七二
    號六樓工作場所，或駕車尾隨甲○○等方式，對甲○○為違背上開民事暫時保護
    令裁定之騷擾行為。八十八年九月十八日晚間二十二時三十分許，丙○○復駕駛
    車牌號碼ＢＺ─八六九三號自用小客車至甲○○上址住處附近守候，甲○○於駕
    車返家時發現，因不敢下車回家而繼續開車繞行，丙○○見狀，亦駕車尾隨，甲○○無奈乃報警請求協助，待確定警員已抵達伊住處後，始敢駕車返家，丙○○
    因緊隨於甲○○車後，於駛進甲○○上址住處五十公尺範圍內而違反法院所為前
    述裁定時，為警當場攔截查獲。
二、案經甲○○訴由台北市政府警察局文山第一分局、大安分局移送臺灣臺北地方法
    院檢察署檢察官偵查起訴。
    理  由
壹、傷害、妨害自由、恐嚇、違反家庭暴力防治法有罪部分：
一、訊據被告丙○○固坦認於上開時地因甲○○傳銷工作之事與之發生爭執，及有收
    受上開本院八十八年度暫家護字第二五號裁定，且有打電話及傳真文字至告訴人
    甲○○工作場所，嗣並有於八十八年九月十八日二十二時三十分許駕車至告訴人
    住處附近等候，待告訴人返家後又駕車尾隨，嗣於告訴人住處樓下為警查獲等情
    ，惟矢口否認有何傷害、妨害自由、恐嚇、違反保護令犯行，辯稱；
  （一）被告與告訴人同居多年，雙方感情生活一向融洽，直至告訴人至英特通公司
        工作後改觀，八十八年七月八日晚間伊只是詢及其有關傳銷工作之事，表明
        不希望其繼續至該公司工作，且雙方發生爭執後即入睡，翌日尚有友人戊○○、廖麗娜（即廖祐瑜）在場，並無毆打告訴人或限制其行動自由情事，告
        訴人所受之傷或許係碰撞房門所致。
  （二）完全無告訴人指訴裸照之事，亦無以公布告訴人裸照事恐嚇之行為，且果如
        證人丁○○所供係拍立得之照片，因照片模糊、面積小，很難立即判斷其內
        容，遑論係照片影本，所證與經驗法則有違，顯見證人偽證。
  （三）法院所發保護令並未禁止其與告訴人通話或聯絡，故其打電話或傳真文字至
        被害人工作場所並不違反保護令，且打電話去時，是對方先罵其，其則沒有
        罵人，另大部分的傳真文字都是在其接獲保護令前即傳送，只有一、二件是
        接獲保護令後才傳的，但後來傳的內容是什麼，其已忘記了，其打電話及傳
        真文字給告訴人之目的是因告訴人與其兄尚有一筆債務糾紛（有關車子之事
        ），其要與告訴人溝通及要告訴人出面澄清造謠之事，經告訴人同意，並無
        出言恐嚇或騷擾之情事。其為警查獲當日（即八十八年九月十八日），是告
        訴人約其見面，約定當晚十時左右，在告訴人娘家巷口會合，說要談告訴人
        欠其兄錢如何解決的事，其才把車停在離告訴人住處三百公尺處之巷口，後
        來告訴人回來，招手示意其隨告訴人的車子駛入其娘家巷內停放，其以為告
        訴人是要找停車位，才跟在告訴人車後，但當其發現車子開到離告訴人住處
        一百公尺處時，其即停下，惟因該處無法迴轉，也無法超車，倒車又很危險
        ，此時警察卻出來以手電筒照其臉部，其不知來者何人，只好讓車子往前滑
        行要靠邊停車，停車後才知對方是警察，且被指為違反保護令，而遭帶往警
        局，其認為此事是被害人與警察串通好，由警方先行埋伏，要入其於罪云云
        。
二、然查，右揭各該犯罪事實迭據告訴人甲○○於警訊及偵審中指訴綦詳，核與：
  （一）１、證人即英特通公司之職員丁○○於警訊及偵審中證稱：
          「因告訴人於八十八年七月八日當天早上未到辦公室，而伊第二天要出差
            ，需與告訴人聯絡，但一直找不到告訴人，就打電話到被告住處，被告
            均表示告訴入已出去上班，但伊因一直未看到告訴人來，再打電話去向
            被告探詢，被告仍表示告訴人不在而不讓告訴人接電話，後來是公司老
            闆李勝峰打電話去，聽到告訴人在旁邊大喊「救命！報警！」，與伊趕
            快趕去，伊並在途中聯絡告訴人之家人，伊抵達時，是被告來開門，當
            時伊進去，看到室內凌亂，桌椅東倒西歪，破杯碗也到處都是，告訴人
            則坐在沙發上哭，身上有受傷，伊勸被告不要這樣，被告竟又拿起椅子
            作勢要打伊及告訴人，後來是告訴人的家人到場，伊才先離開。」（見
            八十八年度偵字第二三四一六號偵查卷第三十四頁反面、第三十五頁）
            「伊打電話是丙○○接的，他告知林女已上班，、、期間打了三、四次
            均未見林女上班，就請李勝峰打電話時在電話中有聽到林女喊「救命，
            報警」、、伊到達林女家中後，看到林女坐在沙發上哭，鼻樑、右手臂
            有傷，、、丙○○不讓伊帶林女求診，並罵我，他樣子很激動，、、林
            女小聲表示要伊救救她，帶她出去，伊係最早到林女家之一位。」「林
            女鼻樑上很明顯有受傷」（見本院八十九年十月四日訊問筆錄）。
        ２、證人即八十八年七月九日在場之廖祐瑜（更名前為廖麗娜）於本院審理
            結證：
            「當時在電話中感覺丙○○說話怪怪的，不向一般回答，、、我當時看
            到甲○○在哭、、我記得好像甲○○鼻樑部分好像有黑黑的」等語（見
            本院八十九年十一月十五日訊問筆錄），互核相符。
        ３、復有台北市政府警察局文山第二分局處理家庭暴力案件現場報告表（本
            院八十八年度暫家護字第二五號民事卷宗第十二頁）、告訴人受傷之台
            北市立仁愛醫院驗傷診斷書一紙、照片二張（同上民事卷宗第十一頁）
            附卷可資佐證。參諸倘僅係同居人間單純之勃谿，告訴人與被告同居多
            年且適時仍共居一室中，告訴人僅因口角爭執復自行碰撞致受傷，當亦
            念及多年同居之情，為恐張揚惹人非議，掩飾尚且不及遑論大呼救命予
            以生事，引來不相干之證人、家人予以排除危害之理，若非實情何忍至
            此，被告傷害、妨害自由之犯行實已灼然，所辯顯為卸責之詞。
  （二）１、證人丁○○於警訊及偵審中結證稱：
          「另因伊在辦公室之座位在告訴人旁邊，八十八年七月底，伊看到被告來
            找告訴人，二人發生爭執，引起告訴人哭泣，甲○○當場罵「他不要臉
            「還給我」當時伊不在座位上，只在遠處聽到被告向告訴人說「我手上
            有妳的東西，妳敢怎樣？」之類的話，回座位時又看到被告手上拿著一
            張告訴人的裸照影本，就罵被告，被告才趕快把該裸照影本撕掉」「我
            親眼看見那是一張"類似拍立得影印出來的裸照"」「我看到照片，、、
            當時我站在丙○○後面，因我與甲○○認識很久，知道上面之女人是林
            如心。我當時聽到張某說，我就是有妳這東西妳要怎樣，我當時看到的
            相片與這張（即被告庭訊提出之拍立得照片影本）大小一樣」（見八十
            八年度偵字第二一五五七號偵查卷第九十七頁反面、第九十八頁、八十
            八年度偵字第二三四一六號偵查卷第三十五頁及本院八十九年十月四日
            訊問筆錄參照）。
        ２、證人即雙方之友人乙○○於本院指證；
          「是打官司之後，八十八年七月以後之事，被告有拿告訴人之裸照還給告
            訴人，被告有交給我一個信封，我有親眼看到甲○○的裸照，裡面有十
            幾張裸照，裸照是脫光光的，是拍立得等語」。（見本院八十九年十一
            月十五日訊問筆錄）綜上所述，互相勾稽以觀，告訴人指訴被告確持有
            其裸照一事尚非虛妄。證人丁○○所供證上情自可憑信。被告辯以無裸
            照之事已與實情不符且憑之質疑證人丁○○之供詞委無足採。其恐嚇之
            罪證明確。
  （三）１、證人即告訴人之弟林振男於偵查中證稱；
          「在告訴人聲請之保護令裁定下來幾天後，有一天早上上班時間，渠還未
            出門，就接到姐姐之電話，說遭被告跟蹤，並說已把車開到巷口，叫渠
            下去，渠依言下樓並坐上告訴人的車子，被告看到渠上車後才離開（見
            二一五五七號偵查卷第一五二頁反面）；
        ２、證人丁○○於警訊及偵查中證稱：
          「丙○○每日約打數十通電話至公司騷擾、口出穢言，、恐嚇公司同事叫
            甲○○聽電話，若敢欺騙他要修理我們；丙○○並傳真內容不實詆毀之
            文字內容給甲○○」。（見二一五五七號偵查卷第十一頁反面、第一五
            二號反面）
        ３、證人即於八十八年九月十八日查獲被告違反保護令犯行之台北市政府警
            察局指南派出所主管林弘基於偵查中證稱，
          「當日晚間二十二時三十分左右，渠在轄區內執行巡邏勤務中，接到值班
            人員之電話，說告訴人報案，因告訴人在八十八年九月二日即曾到派出
            所備過案，渠有印象，即與線上人員一起去處理，抵達現場時有先去找
            被告的車子，但沒找到，就到告訴人之住處找告訴人之母，告訴人之母
            再打電話給告訴人，告訴人在電話中說還在外面繞，馬上就可回去，渠
            就與同事下去等，不久後，告訴人的車先到，被告的車就緊跟在後，渠
            等即將被告攔下，地點如照片所示，當時被告距離告訴人住處實際上約
            僅二十公尺，就算再加計地面至告訴人三樓住處約十公尺之高度，也只
            有三十公尺等語；（見第二一五五七號偵查卷第一五四頁、一五五頁）
            並提出現場照片存卷可參。
        ４、證人葉賢美證稱；
          「八十八年十月二日下午，告訴人至伊住處聊天，車子停在台北市○○○
            路六二六號大樓之地下室收費停車場，到當日十六時三十分許，被告打
            電話來，說人就在伊住處樓下，有看到告訴人的車子，且知道告訴人於
            當日十三時三十分許即到伊家了，並要伊轉告告訴人，其對告訴人之行
            蹤瞭若指掌，並說了詆毀甲○○的話，又警告伊最好不要再與告訴人來
            往，否則別怪其失禮等情，（見第二二四一六號偵查卷第十頁反面），
            核均與告訴人指訴之情節相符。
        ５、觀以卷附被告傳真至告訴人公司之書面中有提及告訴人聲請保護令要求
            法院趕被告搬離開興隆路，但法院未准許之事，（見二一五五七號偵查
            卷第五十九頁、第一百三十頁）足見確係被告於接獲保護令後所為，而
            揆諸被告傳真至告訴人工作處所之文字內容對告訴人多所指責、辱罵並
            影射告訴人私生活不檢及充滿情緒性不滿文字，顯已與家庭暴力防治法
            第二條第三項規定之「本法所稱騷擾者，謂任何打擾、警告、嘲弄或辱
            罵他人之言語、動作或製造使人心生畏怖情境之行為」相當。
        ６、又被告確有於八十八年九月十八日二十二時四十分許，在台北市文山區
            ○○路二段八十八號之三告訴人住處附近為警查獲之情，為被告所不否
            認，而不論依卷附被告於八十八年十月五日於偵訊時所提現場照片，或
依證人林弘基於八十八年十月十八日所提現場照片，其上所標示之被告
            遭攔停地點，距離告訴人住處均顯不足五十公尺，而依家庭暴力防治法
            第十六條規定，「命相對人遷出被害人住居所或遠離被害人之保護令，
            不因被害人同意相對人不遷出或不遠離而失其效力」。是縱告訴人確有
            事先邀約或同意被告進入伊住處五十公尺範圍內，該裁定命被告應最少
            遠離告訴人住處五十公尺之保護令亦不因而失其效力。
        ７、此外復經本院依職權調閱本院八十八年度暫家護字第二五號民事卷宗核
            閱屬實，有該本院民事暫時保護令裁定、台灣高等法院八十八年度暫家
            護抗字第二十一號裁定、台北市政府警察局文山第二分局保護令執行紀
            錄表、員警工作紀錄簿、受理各類案件紀錄表各一件、傳真書面數十紙
            、告訴人住處現場照片影本二幀等附卷可稽。被告所辯顯為卸責之詞，
            其違反家庭暴力法之罪證明確。
        ８、至被告舉證人即友人郭君強為證用資證明丁○○偽證之情。然質諸證人
            郭君強證稱：「丙○○告訴我丁○○作證之事，我打電話給丁○○求證
            丙○○所言，、、我追問她說丙○○對甲○○做了一些不好的事，我說
            她為何不勸合，還要作偽證，她說為了要幫她們二人分開所以才去當證
            人，電話中他並未說作證內容之事。我打電話給她是因為我認為她不對
            ，、、因之前是聽到一些傳言，才會覺得潘女不應該這樣，至於潘女作
            證之內容我並不清楚，、、潘女對於有無作偽證之事沒有直接回答有或
            沒有，、、我之前是聽丙○○說潘女作偽證，內容是丙○○告訴我的」
            「至於丙○○有無作這些事（指對甲○○毆打、拍裸照、搗亂公司等）
            我不知情，我是依我主觀上認知、、判斷潘女說的不實」等語（見本院
            八十九年十月十八日訊問筆錄）揆此，證人郭君強所言乃係憑諸其對被
            告以往之認知，加諸被告先前對其所為之陳述而主觀上臆測、判斷被告
            丙○○非上開犯行之行為人，復因不滿證人丁○○所證之行止而認當係
            偽證，顯係傳聞臆測之詞，尚難逕採為對被告有力之證據，附此敘明。
            綜上各節勾稽本案事證，被告所辯各詞無非圖卸之詞，不足採信，犯行
    均堪認定。
三、核被告所為，係犯刑法第二百七十七條第一項之普通傷害罪、第三百零二條第一
    項之妨害自由罪、第三百零五條之恐嚇罪、又被告丙○○與告訴人甲○○同居數
    年，為雙方所是認，是以雙方具有家庭暴力防治法第三條第二款之家庭成員關係
    。故被告另違反本院令其不得直接或間接騷擾告訴人、遠離告訴人住居所之裁定
    ，係犯家庭暴力防治法第五十條第二款、第四款之違反保護令罪。又被告所犯上
    開四罪間犯意各別，構成要件不同，應予以分論併罰。爰審酌被告於接獲保護令
    後，仍不知警惕，竟無視保護令內容，騷擾告訴人，及其犯罪動機、目的、手段
    、智識程度、所生危害及犯罪後態度仍飾詞諉過等一切情狀，分別量處如主文所
    示之刑，並就違反保護令部分諭知易科罰金之折算標準，暨就其餘傷害、恐嚇及
    妨害自由罪定其應執行刑，以資懲儆。
貳、無罪部份：
一、公訴意旨略以：被告林中興於八十八年十月二日十三時三十分許，因甲○○至台
    北市大安區○○○路六二六號九樓友人葉賢美家中拜訪，並將所駕駛之車牌號碼
    ＨＮ─六八八三號自用小客車停放於該址大樓地下室停車場，然丙○○尾隨而至
    ，並以不詳物品將上開ＨＮ─六八八三號自用小客車之車身烤漆刮損，足以生損
    害於甲○○，因認被告林中興涉犯有刑法第三百五十四條之毀損罪嫌云云。
二、按犯罪事實應依證據認定之，無證據不得推定其犯罪事實，刑事訴訟法第一百五
    十四條定有明文。又所謂認定犯罪事實之證據，係指足以認定被告確有犯罪行為
    之積極證據而言，如未發現相當證據，或證據不足以證明，自不能以推測或擬制
    之方法，以為裁判基礎，最高法院四十年台上字第八六號著有判例可稽。
三、本件公訴人認為被告丙○○涉犯有前開毀損罪嫌，無非係以告訴人之指訴及證人
    即葉賢美之夫乙○○於偵訊中之指證、告訴人車輛受損照片六幀等附卷資為依據
    ；惟訊據被告丙○○固承認有於八十八年十月二日下午至台北市大安區○○○路
    六二六號大樓地下室停車場，惟自警訊及偵審時均堅決否認有上開毀損之犯行，
    辯稱：因其辦公室就在葉賢美住處附近，平常即常將車停在該大樓地下室停車場
    ，當天其只是剛好至該處停車，看到告訴人的車子也停在那裡，但為避嫌，就先
離開了，並未刮損告訴人之車子，事後葉賢美之夫乙○○有打電話問其告訴人車
    子被刮之事，其有明示說不是其做的，但為了避免麻煩，恐遭認違反保護令，因
    此才會息事寧人，就表示願支付告訴人修車的錢，伊並未毀損之情事等語。
四、經查，告訴人對車輛係遭何人損害一節，自始不在現場亦未親見，已據渠供明在
    卷，告訴人提出之車損相片，亦僅可徵以所有之車輛有遭劃損情形而已，然究係
    何人所為，尚難憑諸為認定。證人乙○○雖於偵查中證稱；在告訴人發現車子烤
    漆被刮損後，渠即打行動電話給被告，質問其為何刮車，打算如何處理，被告表
    示是因生氣才如此做，並要渠代為處理修復告訴人車輛事等情，（見二一五五七
    號偵查卷第一九三頁、第二三四一六號偵查卷第十二頁），然經本院審理中質諸
    當日所見情節，結證；現場我沒有看到誰劃的，現場也沒有看到被告，我是因為
    當時的合理判斷，、、我問丙○○為何要劃人家的車子，丙○○說沒有劃，不要
    都賴到我頭上，、被告在電話中沒有承認車子是他劃的，、、這是我意測的，事
    實上我也沒有看到他劃車，我打電話給被告他人在哪裡也不知道。（見本院八十
    九年十一月十五日訊問筆錄）足徵，證人乙○○係因被告適值與告訴人間有本案
    之各節怨尤，方憑諸臆測認當係被告所為，且質問被告此事時，亦顯現係存諸對
    被告所為之預斷而為，自難憑諸遽認被告有毀損之行為。綜上，並無其他積極證
    據足資證明被告確有公訴人所指述毀損罪之犯行；因不能證明被告犯罪，自應為
    其無罪之諭知。
據上論斷，應依刑事訴訟法第二百九十九條第一項前段，第三百零一條第一項、家庭
暴力防治法第五十條第二款、第四款，刑法第十一條前段、第二百七十七條第一項、
第三百零二條第一項、第三百零五條、第四十一條、第五十一條第六款，罰金罰鍰提
高標準條例第一條前段、第二條，判決如主文。
本案經檢察官王文德到庭執行職務
中      華      民      國      八十九      年      十二    月  二十    日
                                      台灣台北地方法院刑事第四庭
                                          法  官 段 景 榕
右正本證明與原本無異
如不服本判決應於送達後十日內向本院提出上訴狀
                                          書記官 呂 淑 芳
中      華      民      國      八十九      年      十二    月  二十二  日
附錄本案論罪科刑法條全文：
中華民國刑法第二百七十七條：
傷害人之身體或健康者，處三年以下有期徒刑、拘役或一千元以下罰金。
犯前項之罪因而致人於死者，處無期徒刑或七年以上有期徒刑；致重傷者
，處三年以上十年以下有期徒刑。
中華民國刑法第三百零二條：
 (剝奪他人行動自由罪)
私行拘禁或以其他非法方法，剝奪人之行動自由者，處五年以下有期徒刑
、拘役或三百元以下罰金。
因而致人於死者，處無期徒刑或七年以上有期徒刑，致重傷者，處三年以
上十年以下有期徒刑。
第一項之未遂犯罰之。
中華民國刑法第三百零五條
 (恐嚇危害安全罪)
以加害生命、身體、自由、名譽、財產之事，恐嚇他人致生危害於安全者
，處二年以下有期徒刑、拘役或三百元以下罰金。
家庭暴力防治法第五十條第二款、第四款
違反法院依第十三條、第十五條所為之下列裁定者，為本法所稱之違反保護令罪，處
三年以下有期徒刑、拘役或科或併科新臺幣十萬元下罰金：
二、禁止直接或間接騷擾、接觸、通話或其他連絡行為。
四、遠離住居所、工作場所、學校或其他特定場所。


司法院資訊處製作；財團法人民間司法改革基金會備份。
